【裁判字號】    99,輔宣,6
【裁判日期】    990518
【裁判案由】    輔助宣告
【裁判全文】
臺灣宜蘭地方法院民事裁定               99年度輔宣字第6號
聲  請  人  乙○○
送達代收人  李雅雯
上列聲請人聲請輔助宣告事件，本院裁定如下：
    主  文
宣告甲○○（女，民國○○○年○○月○○○日生，身分證統一
編號：Ｚ000000000，住宜蘭縣蘇澳鎮南建里四鄰褔安新村五二之
五號）為受輔助宣告之人。
選定乙○○（女，民國○○年○月○○日生，身分證統一編號：
Ｚ000000000）為受輔助宣告之人甲○○（女，民國○○○年○○
月○○○日生，身分證統一編號：Ｚ000000000）之輔助人。
聲請程序費用新臺幣壹仟元由受輔助宣告之人負擔。
    理  由
一、聲請意旨略以：應受輔助宣告之人甲○○（女，民國○○○
    年○○月○○○日生，身分證統一編號：Ｚ000000000，住宜
    蘭縣蘇澳鎮南建里四鄰褔安新村五二之五號），因出生後輕
    微水腦，導致在語言表達、理解及說語清晰度均有嚴重困難
    ，溝通亦有顯著困難而無法獨立生活，診斷為中度智障，延
    醫診治仍不見起色，致其為意思表示或受意思表示，或辨識
    其意思表示效果之能力顯有不足。聲請人乙○○為應受輔助
    宣告之人甲○○之母，爰依民法第十五條之一第一項聲請准
    予宣告甲○○為受輔助宣告之人，並為維護應受輔助宣告之
    人甲○○各項權益，併請選定乙○○為應受輔助宣告之人甲
    ○○之輔助人等語。並提出戶籍謄本及中華民國身心障礙手
    冊及身心障礙者鑑定表等件在卷為證。
二、按對於因精神障礙或其他心智缺陷，致其為意思表示或受意
    思表示，或辨識其意思表示效果之能力，顯有不足者，法院
    得因本人、配偶、四親等內之親屬、最近一年有同居事實之
    其他親屬、檢察官、主管機關或社會福利機構之聲請，為輔
    助之宣告。民法第十五條之一第一項定有明文。
三、本院審驗應受輔助宣告之人甲○○之心神狀況，並採用財團
    法人羅許基金會羅東博愛醫院（下稱羅東博愛醫院）九十九
    年五月十一日（九九）羅博醫字第二０一００五００六四號
    函覆精神科專科醫師陳彥蓉醫師製作之精神鑑定報告書所載
    ：(一)應受輔助宣告之人甲○○國中畢業且未婚，自幼發展過
    程並無特殊異常，然其小學及國中階段成績皆不佳，做事動
    作緩慢而常遭同學欺負，國中畢業後，無長期固定工作，偶
    在住家附近工廠打工，月收入約新臺幣三千元，目前無業；
    (二)應受輔助宣告之人並無抽菸、飲酒或其他物質濫用問題，
    亦無腦傷病史，鑑定時衣著整潔但頭髮油膩，身材中等，鑑
    定過程態度配合，可簡短切題回答問題，情緒平淡，無特殊
    怪異行為，亦無精神病症，未來表示不想結婚，擔心被欺負
    ；(三)應受輔助宣告之人心理衡鑑報告顯示其全量表智商為五
    十四分，符合輕至中度智能障礙，且行事缺乏組織能力，對
    外界事件投注精神能量少，處理情緒刺激偏弱，難以維持適
    當人際關係，至於生活功能方面，可主動維持每天盥洗習慣
    ，亦會幫忙做家事，但態度被動，休閒活動多為看電視或搭
    公車至羅東鎮逛街，可運用小額金錢購物，但無法計算千元
    以上金錢；(四)評估應受輔助宣告之人為輕度智能障礙及自我
    功能整合能力障礙，在適應一般環境要求上有明顯困難，雖
    有自我管理功能，但面臨重大經濟或法律行為時，能力即明
    顯不足而需他人協助，其為意思表示或受意思表示，或辨識
    其所為意思表示效果的能力明顯不足，建議應鼓勵參加社區
    性團體活動，增加人際接觸與語言表達機會，以增進對外界
    之現實感及獨立生活能力等情，認甲○○因辨識能力顯有不
    足，有受輔助宣告之必要，爰依首揭法條規定，宣告甲○○
    為受輔助宣告之人。
四、按受輔助宣告之人，應置輔助人。輔助人及有關輔助之職務
    ，準用第一千一百十一條至第一千一百十一條之二之規定。
    民法第一千一百一十三條之一定有明文。再按，法院為監護
    之宣告時，應依職權就配偶、四親等內之親屬、最近一年有
    同居事實之其他親屬、主管機關、社會福利機構或其他適當
    之人選定一人或數人為監護人。法院為前項選定及指定前，
    得命主管機關或社會福利機構進行訪視，提出調查報告及建
    議。監護之聲請人或利害關係人亦得提出相關資料或證據，
    供法院斟酌。法院選定監護人時，應依受監護宣告之人之最
    佳利益，優先考量受監護宣告之人之意見，審酌一切情狀，
    並注意下列事項：受監護宣告之人之身心狀態與生活及財
    產狀況；受監護宣告之人與其配偶、子女或其他共同生活
    之人間之情感狀況；監護人之職業、經歷、意見及其與受
    監護宣告之人之利害關係；法人為監護人時，其事業之種
    類與內容，法人及其代表人與受監護宣告之人之利害關係。
    民法第一千一百十一條、第一千一百十一條之一分別定有明
    文。查聲請人即受輔助宣告之人甲○○之母乙○○業已陳明
    願任受輔助宣告之人甲○○之輔助人，本院亦認聲請人乙○
    ○為受輔助宣告之人甲○○之母，具輔助其女甲○○之意願
    與能力，當認其可為受輔助宣告之人甲○○之利益全力監護
    ，由其擔任受輔助宣告之人甲○○之輔助人，自當合於受輔
    助宣告之人甲○○之最佳利益。秉此，本院基於受輔助宣告
    之人甲○○之最佳利益考量，復查無不宜由聲請人乙○○輔
    助受輔助宣告之人甲○○之法定事由，爰依法併予選定聲請
    人乙○○擔任受輔助宣告之人甲○○之輔助人如主文。
五、依民事訴訟法第六百二十四條之一第三項、第六百零八條第
    一項，裁定如主文。
中    華    民    國    99    年     5    月    18    日
                    家事法庭法  官  陳嘉年
以上正本與原本無異。
本裁定輔助宣告部分不得抗告；如不服本裁定關於選定輔助人等
部分，應於裁定送達後10日內向本院提出抗告狀（應附繕本）。
中    華    民    國    99    年     5    月    18    日
                            書記官  林家妮

司法院資訊處製作；財團法人民間司法改革基金會備份。
